【裁判字號】    98,上訴,722
【裁判日期】    980527
【裁判案由】    違反毒品危害防制條例
【裁判全文】
臺灣高等法院臺中分院刑事判決         98年度上訴字第722號
上  訴  人  臺灣彰化地方法院檢察署檢察官
上  訴  人
即  被  告  甲○○
                      -4號
選任辯護人  楊振芳律師
上  訴  人
即  被  告  丙○○
                      巷32號(另案在現臺灣彰化監獄執行中)
指定辯護人  本院公設辯護人  丁○○
上列上訴人因被告等違反毒品危害防制條例案件，不服臺灣彰化
地方法院97年度訴字第3302號，中華民國98年2月24日第一審判
決（起訴案號：臺灣彰化地方法院檢察署97年度偵字第9114號）
，提起上訴，本院判決如下：
    主  文
上訴駁回。
    犯罪事實
一、丙○○前曾於民國94年間，因施用第一、二級毒品案件，經
    臺灣彰化地方法院分別判處有期徒刑10月、7月確定；又因
    竊盜案件，經同法院判處有期徒刑7月確定；再因違反洗錢
    防制法案件，經同法院判處有期徒刑4月確定，前開各罪嗣
    經裁定應執行有期徒刑1年10月確定，入監執行後，於95年1
    1月23日因縮短刑期假釋付保護管束出監，且於96年7月1日
    保護管束期滿未經撤銷，以已執行完畢論。詎其仍不知悔改
    ，雖知甲基安非他命業經毒品危害防制條例列為第二級毒品
    管制，依法不得販賣、持有，竟仍為圖謀厚利俾供購毒施用
    ，而意圖營利，於97年4月1日晚上10時59分許，經戊○○委
    託其友人謝奇峰（音同，真實姓名年籍不詳），持用戊○○
    所使用之0000000000號行動電話，與丙○○所持向他人借用
    內裝有門號0000000000之行動電話聯繫購買第二級毒品甲基
    安非他命，並相約交易地點在彰化縣彰化市「冠軍釣蝦場」
    後，丙○○即於當晚11時30分許，前往該冠軍釣蝦場與戊○○會面，而當場以新臺幣（下同）1,000元之價格，販賣第
    二級毒品甲基安非他命予戊○○1次。
二、甲○○（綽號老闆娘）本身身有施用毒品之習慣，其雖知海
    洛因業經毒品危害防制條例列為第一級毒品管制，不得販賣
    、持有，竟為圖謀販賣毒品賺取價差之利益，基於販賣第一
    級毒品海洛因之營利犯意，於97年3月28日晚上8時30分後之
    某時，經欲合資購買之丙○○、庚○○共同前往其當時位於
    彰化縣彰化市○○路○段422巷24之4號住處路邊後，甲○○
    即親自持拿海洛因至丙○○所駕車旁，以1,000元之價格，
    販賣第一級毒品海洛因予丙○○1次，供丙○○、庚○○朋
    分施用。
三、嗣因彰化縣警察局彰化分局接獲檢舉人檢舉後，報告臺灣彰
    化地方法院檢察署檢察官就丙○○所借用之0000000000門號
    進行監控，始查知上情。
四、案經彰化縣警察局彰化分局報請臺灣彰化地方法院檢察署檢
    察官偵查起訴。
    理  由
壹、證據能力部分：
    按被告以外之人於審判外之言詞或書面陳述，除法律有規定
    者外，不得作為證據；又被告以外之人於審判外之陳述，雖
    不符合同法第159條之1至第159條之4規定，但經當事人於審
    判程序同意作為證據，法院審酌該言詞陳述或書面陳述作成
    時之情況，認為適當者，亦得為證據。當事人、代理人或辯
    護人於法院調查證據時，知有第159條第1項不得為證據之情
    形，而未於言詞辯論終結前聲明異議者，視為有前項之同意
    ，刑事訴訟法第159條第1項及第159條之5分別定有明文。經
    查，本判決下列所引用之其餘各該被告丙○○、甲○○以外
    之人於審判外之陳述（含書面陳述，且包括被告丙○○就被
    告甲○○部分以證人身分所為供述），經被告丙○○之指定
    辯護人，及被告甲○○之選任辯護人閱卷後，檢察官、被告
    丙○○、甲○○，及指定辯護人、選任辯護人迄至本院言詞
    辯論終結前均未聲明異議，本院審酌上開證據資料製作時之
    情況，尚無違法不當及證明力明顯過低之瑕疵，亦認為以之
    作為證據應屬適當，揆諸前開規定，爰依刑事訴訟法第159
    條之5規定，認前揭證據資料均有證據能力。
貳、認定事實及論罪科刑部分：
一、訊據上訴人即被告丙○○固坦承：伊認識謝奇峰，且手機號
    碼000000 0000係伊在使用，伊亦曾去過冠軍釣蝦場等語，
    惟矢口否認涉有販賣第二級毒品甲基安非他命犯行，辯稱：
    伊係向案外人謝奇峰購買毒品，伊不認識且未曾見過證人戊○○，伊未曾在冠軍釣蝦場拿甲基安非他命給任何人，倘伊
    確有販賣毒品之行為，焉需另外行竊；且本件除證人戊○○
    有疑義之證述外，就卷內被告與案外人謝奇峰於97年4月1日
    晚上11時30分之通話內容，顯與毒品交易毫無關連云云。另
    訊之上訴人即被告甲○○亦矢口否認販賣第一級毒品犯行，
    且辯稱：伊不認識證人即同案被告丙○○及證人庚○○，本
    件並無證人丙○○、庚○○與被告甲○○欲交易海洛因之通
    話紀錄，且依卷附通訊監察譯文所載，應可得知原係證人庚○○欲向證人丙○○購買毒品，然竟因證人丙○○、庚○○
    於偵訊時之證述，即將證人丙○○己身販毒之不利益，轉由
    被告甲○○承擔，顯與常情不合云云。惟查：
  (一)、被告丙○○曾於97年4月1日晚上10時59分許與證人戊○○
      所託友人謝奇峰聯繫後，於當日稍晚在彰化縣彰化市「冠
      軍釣蝦場」後，以1,000元之價格，販賣第二級毒品甲基
      安非他命予戊○○1次等情，業據證人戊○○於警、偵訊
      時均就其與被告丙○○交易甲基安非他命之時間、地點、
      經過、金額等情證述綦詳（詳見97年度他字第404號卷第7
      6頁至第78頁，第127頁至第128頁）；嗣證人戊○○於原
      審法院98年2月10日審理時復證稱：其曾委託友人謝奇峰
      撥打電話給被告丙○○，相約在冠軍釣蝦場外馬路交易甲
      基安非他命1次，交易金額為1,000元，97年4月1日晚上10
      時59分之通聯內容，其曾在旁聽案外人謝奇峰通話，而因
      大家都知道打電話即係欲購買毒品，且在電話中亦不能談
      及販賣毒品乙事，故實際上之交易情形都是見面後再談等
      語綦詳（詳見原審當日審判筆錄）。此外，尚有證人戊○○之友人謝奇峰於97年4月1日晚上10時59分，以證人戊○○所使用之0000000000門號，撥打被告丙○○使用之0000
      000000門號之通訊監察譯文1紙在卷可資佐證。衡之被告
      丙○○於原審及本院審理時均陳稱根本不認識證人戊○○
      等語，足認被告丙○○與證人戊○○間應無何怨隙，證人
      戊○○當無於具結負偽證罪處罰之心理壓力下，屢屢誣指
      被告丙○○此一重罪；且證人戊○○指證之情節，復有卷
      內通訊監察譯文可佐，尚非全然無據。雖於前開通訊監察
      譯文內，未明確談及究竟見面目的為何，且未有一般交易
      甲基安非他命常提及之「粗的」、「糖果」、「硬的」，
      或論及交易價格之「一張」、「半張」等，然毒品之買賣
      雙方，多知悉司法單位慣以監聽通訊設備作為偵查犯罪之
      手段，渠等無不盡量避免於電話中，談及前揭司法單位一
      聽即悉之慣用語，倘交易雙方之聯絡目的，多僅係欲毒品
      交易，則僅約定交易地點，買賣雙方即均得知悉目的為何
      ，當無需特別於談話內容中特別提及毒品種類、價格等；
      況證人戊○○於本院審理時既已就為何於該通對話內，未
      曾特別提及交易毒品之種類及金額、數量予以說明，自難
      僅因該通對話內未曾提及交易毒品之種類及金額、數量，
      逕認證人戊○○前揭證述與事實相違，被告前開所辯，尚
      難為被告丙○○有利之認定。至被告丙○○雖另辯稱倘伊
      確有販賣甲基安非他命，焉需另行行竊云云；然依據目前
      卷證所示，被告丙○○尚非屬販賣毒品之大盤，伊獲利實
      屬有限；且被告丙○○自身亦染有毒癮，需大量金錢供伊
      購毒使用，尚難遽認販毒者即無任何籌措金錢之必要。況
      依照審判實務，販賣毒品者另涉犯其他財產犯罪者，亦非
      絕無僅有，是被告丙○○此部分辯解，亦無足採。
  (二)、又被告甲○○曾於97年3月28日晚上8時30分後之某時，於
      其前址住處，以1,000元之價格，販賣第一級毒品海洛因
      予證人丙○○1次之事實，業據證人丙○○於97年10月16
      日偵訊時具結後證稱：老闆娘即為被告甲○○，因之前曾
      經朋友介紹向被告甲○○購買過毒品，所以當證人庚○○
      與其聯繫購毒事宜後，即前往被告甲○○住處購買毒品，
      該次係其駕車搭載證人庚○○至被告甲○○住處後，由被
      告甲○○走到車旁，其搖下車窗後與之交易等語（詳見97
      年度偵字第9114號卷第125頁），核與證人庚○○於97年9
      月30日偵訊時具結後證稱：其係與證人丙○○各出資500
      元共同向綽號「老闆娘」之成年女子合資購買海洛因，而
      97年3月28日晚上8時30分25秒之通訊監察譯文，即係其欲
      與證人丙○○合資購買海洛因等語（詳見97年度他字第40
      4號卷第142頁至第143頁），及於97年10月16日偵訊時具
      結後證稱：證人丙○○與其共同前往彰化市○○路「老闆
      娘」住處時，其確實曾見過被告甲○○，但其不知道被告
      甲○○是否即係證人丙○○所述之「老闆娘」；此外，其
      亦曾單獨至被告甲○○住處表示係證人丙○○介紹來購毒
      ，但被告甲○○表示需證人丙○○親自來向其購毒才可以
      ，該次並未與其交易等語相符（見97年度偵字第9114號卷
      第125頁）。徵之證人丙○○、庚○○與被告甲○○均無
      素怨，渠等於具結負偽證罪處罰之心理壓力下，而為前開
      合資購買海洛因相符之情節；且證人丙○○於偵訊時明確
      證稱購買海洛因之對象即係綽號「老闆娘」之被告甲○○
      ，未曾提及他人，而證人庚○○於偵訊時亦明確證稱於與
      證人丙○○前往「老闆娘」住處時，確有見到被告甲○○
      ，綜觀其等2人前揭於偵訊時具結後證述，均屬平實，尚
      無何刻意虛妄、誇大之詞，其等2人前揭證述，應認具有
      相當高之證明力。此外，尚有證人庚○○於97年3月28日
      晚上8時30分25秒以公共電話000000000撥打予證人丙○○
      所持用之0000000000門號，聯繫欲合資購買毒品事宜之通
      訊監察譯文1紙在卷可稽（見97年度他字第404號卷第113
      頁），上情應堪認定。至證人庚○○於本院98年2月10日
      審理時雖改證稱：其所施用之海洛因，均係與證人丙○○
      合資購買，其不認識被告甲○○，也未曾見過被告甲○○
      ，其與證人丙○○均係晚上去，由別人拿毒品給其等，其
      未曾看到人，其確定在前往警局製作筆錄前，未曾見過被
      告甲○○，而97年3月28日當天晚上與證人丙○○通話後
      ，其即回家，後來應該沒有再外出去購買海洛因云云。然
      惟證人庚○○於原審98年2月10日審理時，亦證稱：其確
      實曾在偵訊時說過曾與證人丙○○去泰和路之「老闆娘」
      住處，且確實有見到被告甲○○等語，是證人庚○○於前
      揭偵訊時所為證述，尚無檢察官任意扭曲證人庚○○證言
      而為記載之情事；而證人庚○○於97年3月28日當晚與證
      人丙○○通話後，確曾與證人丙○○共同前往購買海洛因
      乙節，並據證人丙○○於偵訊及原審審理時均證述明確，
      從而，證人庚○○於原審審理時改證稱當晚未曾與證人丙○○外出購毒乙節，應屬記憶模糊之詞。再者，證人庚○○係施用毒品之人，其僅需供出購買毒品之人，即可獲得
      減刑之寬典，其與證人丙○○及被告甲○○均無素怨，倘
      其確實僅係向證人丙○○購買海洛因，未曾由證人丙○○
      帶同前往被告甲○○住處向被告甲○○購買海洛因，其大
      可逕行直接指認販賣海洛因予其之人，即係證人丙○○即
      可，焉需為如此週折之證述？況參諸證人庚○○於原審98
      年2月10日審理時證稱：其與證人丙○○合資購買海洛因
      ，係證人丙○○以汽車載其去彰化市「一點紅」附近黃昏
      市場那裡購買海洛因，而有人走過來，其坐在助手席，該
      人即在駕駛座即證人丙○○位置旁，待證人丙○○將汽車
      玻璃降下一點後，該人即將毒品丟進來，但該人是男的或
      女的其沒有看到等語（詳見原審當日審判筆錄），依照證
      人庚○○此部分證述，其已目睹欲交付海洛因予其及證人
      丙○○之人靠近其等所搭乘之駕車，焉有可能未看到該人
      係男或女，更足徵證人庚○○於原審審理時之證述，顯係
      避重就輕之詞，憑信性極低。從而，證人庚○○事後於原
      審審理時雖翻異前詞，然尚難憑此而為被告甲○○有利之
      認定。
  (三)、按販賣毒品之所謂販賣行為，須行為人主觀上有營利意圖
      ，且客觀上有販入或賣出毒品行為，即足構成，至於實際
      上是否已經獲利，則非所問；必也始終無營利之意思，而
      以原價或低於原價有償讓與他人，方難謂為販賣行為，而
      僅得以轉讓罪論處（參照最高法院93年度臺上字第1651號
      判決要旨）。又販賣海洛因、甲基安非他命毒品本無一定
      價格，各次買賣之價格，當亦各有差異，隨供需雙方之資
      力、關係之深淺、需求之數量、貨源之充裕與否、販賣者
      對於資金之需求如何即殷切與否，以及政府查緝之態度，
      進而為各種不同之風險評估，而為機動性之調整，是其價
      格標準，自非一成不變，且販賣者從各種「價差」或「量
      差」或係「純度」謀取利潤方式，或有差異，然其所圖利
      益之非法販賣行為目的，則屬相同，並無二致。本件被告
      丙○○販賣甲基安非他命予證人戊○○，及被告甲○○販
      賣海洛因予證人丙○○，雖因並未當場查獲販毒事實，且
      被告等均否認犯行，加以時隔久遠，而無從察知其販賣毒
      品確實數量；惟毒品危害防制條例所處罰之「販賣」毒品
      罪，所著重者為在主觀上有藉以牟利之惡性，及對毒品之
      擴散具有較有償或無償轉讓行為更嚴重之危害性，被告丙○○、甲○○有無「營利」之意圖係從客觀之社會環境、
      情況及證人、物證等資料，依據證據法則綜合研判認定；
      衡諸毒品甲基安非他命、海洛因量微價高，且依一般社會
      通念以觀，販賣行為在通常情形下均係以牟利為其主要誘
      因及目的，從而，舉凡其有償交易，除足反證其確另基於
      某種非圖利本意之關係外，依社會生活經驗，通常尚難因
      無法查悉其販入價額作為是否高價賣出之比較，諉無營利
      之意思，阻卻販賣犯行之追訴。本件被告丙○○確有前開
      販賣甲基安非他命之行為；而被告甲○○確有前開販賣海
      洛因之行為，考量社會大眾均知買賣甲基安非他命及海洛
      因係非法行為之客觀社會環境，依據上開積極證據及經驗
      法則綜合研判，被告丙○○、甲○○均應係基於營利之犯
      意而販賣甲基安非他命、海洛因，要無疑義。
  (四)、綜上所述，被告丙○○、甲○○前揭辯解，均應係屬事後
      卸責之詞，不足採信。本案被告丙○○被訴販賣甲基安非
      他命，及被告甲○○被訴販賣海洛因之犯行，均事證明確
      ，皆應予依法論科。
二、按甲基安非他命、海洛因分別為毒品危害防制條例第2條第2
    項第2款、第1款所定之第二級、第一級毒品，不得非法販賣
    。核被告丙○○所為，係犯毒品危害防制條例第4條第2項之
    販賣第二級毒品罪；被告甲○○所為，則係犯同條例第4條
    第1項之販賣第一級毒品罪。被告丙○○、甲○○分別販賣
    甲基安非他命及海洛因前持有第二級毒品甲基安非他命及第
    一級毒品海洛因之低度行為，應各為其等販賣第二級毒品甲
    基安非他命及第一級毒品海洛因之高度行為所吸收，均不另
    論罪。被告丙○○前曾於94年間，因施用第一、二級毒品案
    件，經原審法分別判處有期徒刑10月、7月確定；又於同年
    間，因竊盜案件，經同法院判處有期徒刑7月確定；再於同
    年間，因違反洗錢防制法案件，經同法判處有期徒刑4月確
    定，前開各罪嗣經裁定應執行有期徒刑1年10月確定，入監
    執行後，於95年11月23日因縮短刑期假釋付保護管束出監，
    且於96年7月1日保護管束期滿未經撤銷，以已執行完畢論等
    情，有臺灣高等法院被告前案紀錄表存卷可參，其於有期徒
    刑執行完畢5年內故意再犯本案之罪，為累犯，除法定刑為
    無期徒刑部分依法不得加重外，應依刑法第47條第1項規定
    ，加重其刑。另按販賣第一級毒品罪之法定刑為死刑或無期
    徒刑，然同為販賣第一級毒品之人，其原因動機不一，犯罪
    情節未必盡同，或有大盤毒梟者，亦有中、小盤之分，甚或
    僅止於吸毒者友儕間為求互通有無之有償轉讓者亦有之，其
    販賣行為所造成危害社會之程度自屬有異，法律科處此類犯
    罪，所設之法定最低本刑卻同為「死刑或無期徒刑」，不可
    謂不重。於此情形，倘依其情狀處以較輕之徒刑，即足以懲
    儆，並可達防衛社會之目的者，自非不可依客觀之犯行與主
    觀之惡性二者加以考量其情狀，是否有可憫恕之處，適用刑
    法第59條之規定酌量減輕其刑，期使個案裁判之量刑，能斟
    酌至當，符合比例原則。本件被告甲○○販賣第一級毒品海
    洛因，無視國家對於杜絕毒品危害之禁令，其行為固屬不當
    ，應予非難，然被告甲○○販賣海洛因之對象尚僅證人丙○○，且證人丙○○原即係染有毒癮之人，被告甲○○販賣海
    洛因之次數僅1次，獲利甚微，其犯罪之情節尚非至惡，僅
    因一時貪念，致罹重典，然相對於長期大量販賣毒品之大毒
    梟而言，其對社會治安及國民健康之危害顯然較小，且被告
    甲○○前尚無前科犯行，此有臺灣高等法院被告前案紀錄表
    存卷可參，綜上被告甲○○犯案情節觀之，倘仍遽處以法定
    本刑之最低刑度即無期徒刑，無異仍屬失之過苛而不盡情理
    ，不免予人情輕法重之感，且難謂符合罪刑相當性及比例原
    則，更無從與大毒梟之惡行有所區隔，是其犯罪情狀相較於
    法定之重刑，在客觀上足以引起一般人之同情，情節尚堪憫
    恕，爰依刑法第59條之規定，對被告甲○○所犯販賣第一級
    毒品海洛因之犯行，酌量減輕其刑。
、無罪部分：
一、公訴意旨另略以：(1)被告丙○○於97年3月31日晚上9時許，
    於彰化縣彰化市冠軍釣蝦場內，販賣第二級毒品甲基安非他
    命予證人戊○○1次【即起訴書犯罪事實一(一)其中一部分】
    ；(2)被告甲○○於97年2、3月間，在其前揭位於彰化縣彰化
    市○○路○段422巷24之4號住處內，販賣海洛因予證人丙○○6次【即起訴書犯罪事實一(二)１部分】；(3)被告甲○○於
    97年3月28日晚上7時23分後某時，因證人己○○與丙○○欲
    合資購買海洛因，則於其前址住處內，見證人丙○○單獨前
    往伊住處窗邊，則以1,000元代價，販賣海洛因予證人丙○○1次【即起訴書犯罪事實一(二)２部分】；(4)被告甲○○97
    年4月1日晚上7時24分後某時，因證人庚○○與丙○○欲合
    資購買海洛因，則於其前址住處內，見證人丙○○單獨前往
    伊住處附近路邊，則以1,000元代價，販賣海洛因予證人丙○○1次【即起訴書犯罪事實一(二)3其中一部分】，因認被告
    丙○○另涉犯販賣第二級毒品甲基安非他命1次；及被告甲○○另涉犯販賣第一級毒品海洛因8次之罪嫌。
二、按犯罪事實應依證據認定之，無證據不得認定犯罪事實，刑
    事訴訟法第154條第2項定有明文。又刑事訴訟法上所謂認定
    犯罪事實之證據，係指足以認定被告確有犯罪行為之積極證
    據而言，該項證據自須適合於被告犯罪事實之認定，始得採
    為斷罪之資料；且事實之認定，應憑證據，如未能發現相當
    證據，或證據不足以證明，自不能以推測或擬制之方法，以
    為裁判之基礎；而認定犯罪事實所憑之證據，雖不以直接證
    據為限，間接證據亦包括在內，然而無論直接證據或間接證
    據，其為訴訟上之證明，須於通常一般人均不致有所懷疑，
    而得確信其為真實之程度者，始得據為有罪之認定，倘其證
    明尚未達到此一程度，而有合理之懷疑存在時，即難遽採為
    不利被告之認定；另檢察官就被告犯罪事實，應負舉證責任
    ，並指出證明之方法，刑事訴訟法第161條第1項定有明文，
    是以檢察官對於起訴之犯罪事實，應負提出證據及說服之實
    質責任。倘其所提出之證據，不足為被告有罪之積極證據，
    或其指出證明之方法，無從說服法院以形成被告有罪之心證
    ，基於無罪推定之原則，自應為被告無罪之判決，最高法院
    著有29年上字第3105號、40年臺上字第86號、76年臺上字第
    4986號、92年臺上字第128號判例意旨。再者，犯毒品危害
    防制條例第10條之罪，供出毒品來源因而破壞者，得減輕其
    刑，該條例第17條定有明文。則吸用毒品之人，如供出毒品
    之來源因而破獲者，既得邀減輕其刑之寬典，為擔保其所為
    不利於其他共同被告之陳述（即毒品來自其他共同被告之陳
    述）之真實性，尤應有足以令人確信其陳述為真實之補強證
    據，始能據以為論罪之依據，最高法院另著有87年臺上字第
    2580號判例、97年度臺上字第277號判決意旨可參。
三、本件公訴意旨認被告丙○○另於97年3月31日晚上9時許，於
    彰化縣彰化市冠軍釣蝦場內，販賣第二級毒品甲基安非他命
    予證人戊○○1次犯嫌，主要係以證人戊○○於偵訊時之證
    述；另認被告甲○○另涉犯前揭理由欄一(一)(2)、一(一)(3)、
    一(一)(4)部分之犯嫌，主要係以證人丙○○、己○○、庚○○
    於警、偵訊之證述，及證人丙○○與己○○於97年3月28日
    晚上7時23分之通訊監察譯文，為其主要論據。訊據被告丙○○、甲○○就此部分犯行均堅詞否認。
四、就被告丙○○被訴於97年3月31日販賣甲基安非他命予證人
    戊○○部分：經查，證人戊○○於警、偵訊時，雖均證稱曾
    於前揭時間，另向被告丙○○購買1,000元之甲基安非他命
    等語（詳見97 年度他字第404號卷第77頁至第78頁，第127
    頁），且於原審法院98年2月10日審理時，雖原證稱僅向被
    告丙○○購買甲基安非他命1次，惟嗣後亦又改證稱：除97
    年4月1日曾向被告丙○○購買甲基安非他命1次外，尚曾向
    被告丙○○另外購買甲基安非他命1次云云。惟就被告丙○○被訴此部分犯行，除證人戊○○前揭前後不一之證述外，
    卷內尚無何證人戊○○委託友人謝奇峰向被告丙○○購買甲
    基安非他命之通話證據；且證人戊○○於原審98年2月10日
    審理時證稱：其除委託友人謝奇峰撥打電話向被告丙○○購
    買甲基安非他命1次外，另有一次係其自己打電話給被告丙○○，但未通話對方即將電話掛掉，因被告都在冠軍釣蝦場
    路邊走來走去，故其即自行前往冠軍釣蝦場路邊找被告，並
    在該處與被告完成1,000元之甲基安非他命交易云云（見原
    審當日審判筆錄）。徵之證人戊○○於本院審理時，初係證
    稱僅曾於97年4月1日向被告丙○○購買甲基安非他命，從而
    ，證人戊○○是否另曾於97年3月31日向被告丙○○購買甲
    基安非他命，原屬有疑。況依證人戊○○嗣後於原審審理時
    ，所述前揭另一次甲基安非他命之交易情節，證人戊○○係
    證稱其該次交易係於未跟被告丙○○聯絡下，即自行前往冠
    軍釣蝦場「路邊」與被告丙○○交易，並稱被告丙○○均在
    冠軍釣蝦場「路邊」走來走去等語；但冠軍釣蝦場尚非被告
    丙○○之固定住居所，遑論冠軍釣蝦場之「路邊」，證人戊○○證稱被告丙○○鎮日均在冠軍釣蝦場之「路邊」，故可
    逕行前往該地與被告丙○○進行甲基安非他命之交易，尚與
    常情相違；再審諸就證人戊○○指訴之此部分被告丙○○販
    賣甲基安非他命犯嫌部分，除證人戊○○前後尚非一致，且
    難認與常情相符之證述外，尚乏其他積極證據足資佐證，復
    查無其他積極證據足以證明被告丙○○有此部分販賣第二級
    毒品甲基安非他命之犯行，此部分自屬不能證明被告丙○○
    犯罪。
五、就被告甲○○被訴販賣海洛因予證人丙○○6次部分：經查
    證人丙○○於偵訊時，雖曾具結後證稱：其曾單獨向被告甲○○以500元至1,000元之價格購買海洛因6次等語（詳見97
    年度偵字第9114號卷第156頁至第157頁）；惟證人丙○○於
    原審98年2月10日審理時改證稱：其係因曾聽聞被告甲○○
    有在販賣海洛因，故曾詢問過被告甲○○有無在販賣毒品，
    但被告甲○○並未回答，但周圍之人即告以如有需要，可向
    該人購買，其在警詢借訊時，係因警察說被告甲○○有在販
    賣毒品，且其以為那些毒品都是被告甲○○的，才會說係被
    告甲○○在販賣，偵訊時會說曾向被告甲○○購買海洛因，
    則係因其取得海洛因之地點均係在被告甲○○住處，由被告
    甲○○友人交付，其就以為那些海洛因都是被告甲○○的，
    因為其想說被告甲○○朋友拿給其，與被告甲○○拿給其之
    意思一樣，事實上被告甲○○未曾親自拿海洛因給其，其接
    洽之對象均係被告甲○○之友人等語（見原審當日審判筆錄
    ）。參以證人丙○○於原審同日審理時亦證稱：其認為其友
    人拿毒品給別人，跟其自己拿毒品給別人是不一樣的等語（
    見同日審判筆錄）。從而，證人丙○○於原審審理時，翻異
    於偵訊時具結後所為證述，並以前揭理由說明，雖與常人認
    知有異而難予採信。惟認定被告犯罪，仍以具備積極證據為
    必要，本案就被告甲○○販賣海洛因予證人丙○○部分，除
    證人丙○○於偵訊時之證述外，尚乏其他積極事證足資佐證
    ，證人丙○○確曾於起訴書犯罪事實一(二)１部分所載之時、
    地，向被告甲○○購買海洛因6次。此外，復查無其他積極
    證據足以證明被告甲○○有此部分販賣第一級毒品海洛因之
    犯行，此部分自屬不能證明被告甲○○犯罪。
六、就被告甲○○被訴販賣予欲合資購買之證人丙○○、己○○
    部分：經查證人丙○○於偵訊時，雖於具結後證稱：其係帶
    同證人己○○向被告甲○○購買海洛因，當時係其單獨步行
    至被告甲○○住處窗邊與被告甲○○交易等語綦詳（詳見97
    年度偵字第9114號卷第125頁）。惟證人丙○○於原審98年2
    月10日審理時業已翻異前詞，改證稱：其曾與證人己○○一
    起去購買海洛因一次，當時其等係在未撥打電話聯絡下，即
    一同前往被告甲○○住處，並直接敲玻璃，詢問該處有無人
    販賣海洛因，後來就有人稱身上有海洛因，並隔著窗戶交易
    ，但該人係其不認識之人，並非被告甲○○等語（詳見原審
    當日審判筆錄）；另證人己○○於偵訊及原審98年2月10日
    審理時均證稱：其未曾與證人丙○○共同前往綽號「老闆娘
    」之住處購買毒品等語（詳見97年度偵字第9114號卷第138
    頁，及原審當日審判筆錄）。且證人己○○於原審98年2月1
    0日審理時復證稱：其在97年3月28日晚上7時23分撥打電話
    給證人丙○○，係欲與證人丙○○合資購買毒品，證人丙○○就帶其去彰化市○○路泰和派出所附近，向一名綽號「姐
    阿、老闆娘」之人調取海洛因，當時其在金馬路一點紅卡拉
    OK店旁等，證人丙○○就自行步行一段距離，去購買海洛因
    ，但因證人丙○○有步行一段距離，且其未一併前往，故其
    未曾真正見到交付海洛因予證人丙○○之人為何人，其係因
    該地點附近，僅有綽號「姐阿、老闆娘」之人在販賣海洛因
    ，才會說證人丙○○係去向綽號「姐阿、老闆娘」之人購買
    海洛因等語（詳見原審當日審判筆錄）。綜觀證人己○○前
    揭證述及卷附97年3月28日下午7時23分門號00-0000000及門
    號0000000000之通訊監察譯文（見原審卷）所示，充其量僅
    能證明證人己○○曾因欲購買海洛因撥打電話予證人丙○○
    ，嗣後並與證人丙○○共同前往彰化市○○路派出所附近之
    某地點購得海洛因，然證人己○○未曾親眼目睹證人丙○○
    究係向何人購得渠等所欲合資購買之海洛因，即尚難以證人
    己○○證稱「因該附近僅有綽號姐阿，老闆娘之人在販賣海
    洛因」乙節，逕認證人丙○○該次即係向綽號亦同為「老闆
    娘」之被告購得海洛因。從而，就被告甲○○被訴此部分犯
    行，除證人丙○○前後不一之證述外，尚乏其他積極證據足
    資佐證，復查無其他積極證據足以證明被告甲○○有此部分
    販賣第一級毒品海洛因之犯行，此部分自屬不能證明被告甲○○犯罪。
七、就被告甲○○被訴於97年4月1日下午7時24分後某時販賣予
    欲合資購買之證人丙○○、庚○○部分【即起訴書犯罪事實
    一(二)3其中一部分】：經查，證人庚○○於警詢時，雖證稱
    ：曾於97年4月1日下午7時24分54秒，撥打電話予證人丙○○討論欲購買海洛因事宜等語（詳見97年度他字第404號卷
    第84頁）。惟證人庚○○於原審98年2月10日審理時證稱：
    其並無行動電話，亦未曾向他人借過行動電話撥打，其未曾
    使用過0000000000之門號等語；另證人丙○○於原審98年2
    月10日審理時亦證稱：其在97年4月1日下午7時24分通話，
    係與綽號「阿明」之朋友通話，尚非與證人庚○○之通話等
    語，從而，卷附97年4月1日下午7時24分之該通訊監察譯文
    內容，即難認與本案被告甲○○被訴販賣海洛因予欲合資購
    買之證人丙○○、庚○○有何關連。且依卷存證據，就此部
    分既難認證人庚○○曾於該時點先行撥打電話欲邀約證人丙○○共同出資購買甲基安非他命，且乏證據足資證明證人庚○○、丙○○嗣後確實前往被告甲○○住處交易海洛因，此
    部分犯行之積極證據實屬薄弱。此外，復查無其他積極證據
    足以證明被告甲○○有此部分販賣第一級毒品海洛因之犯行
    ，此部分亦屬不能證明被告甲○○犯罪。
、原審法院因認被告等就上開應予論科部分，認被告等罪證明
    確，適用毒品危害防制條例第4條第1項、第2項、第19條第1
    項，刑法第11條、第47條第1項、第59條規定，審酌被告丙○○、甲○○均係因己身亦染有毒癮，始鋌而走險從事販毒
    交易，明知甲基安非他命為第二級毒品，海洛因為第一級毒
    品，使用容易成癮，濫行施用，非但對施用者身心造成傷害
    ，且多有施用致死之案例，而因其成癮性，常使施用者經濟
    地位發生實質改變而處於劣勢，容易造成家庭破裂戕害國力
    ，為國家嚴格查禁之違禁物，仍不顧其販賣對象可能面臨之
    困境，加以販賣，助長毒品流通，致生危害於社會甚鉅，惟
    被告丙○○、甲○○販賣之對象均為1人，且次數均僅1次，
    且被告2人犯後均尚難認有何悔意等一切情狀，認起訴書就
    被告丙○○所求處之刑度尚屬過重，另就被告甲○○所求處
    之刑度尚屬過輕，而量處被告丙○○有期徒刑7年4月，量處
    被告甲○○有期徒刑15年2月。並說明按毒品危害防制條例
    第19條第1項規定，犯販賣毒品罪者，其犯罪所得之財物均
    沒收之，係採義務沒收主義。故販賣毒品所得之對價，不問
    其中成本若干，利潤多少，均應全部諭知沒收，貫徹政府查
    禁煙毒之決心，以符立法本旨（最高法院91年度臺上字第24
    19號判決意旨參照）。本件被告丙○○販賣甲基安非他命予
    證人戊○○，所得為1,000元；另被告甲○○販賣海洛因予
    證人丙○○，所得亦為1,000元，均應分依毒品危害防制條
    例第19條第1項規定，各宣告沒收，如全部或一部不能沒收
    時，皆以其財產抵償之。另被告丙○○販賣甲基安非他命所
    使用之0000000000門號及裝填該門號使用之行動電話，尚無
    證據足資證明係屬被告丙○○所有，按依毒品危害防制條例
    第19條第1項規定宣告沒收，因該條項並無如同條例第18條
    第1項所定（不問屬於犯人所有與否，沒收之）之明文，故
    應屬相對沒收主義之立法，其應沒收之物，應以屬被告所有
    者為限（最高法院93年度臺上字第462號判決參照），準此
    ，上開充作被告丙○○聯絡販賣甲基安非他命所用之行動電
    話及SIM卡，自均毋庸依同條例第19條第1項規定宣告沒收之
    。核其認事用法均無違誤，量刑亦屬適當。又原審法院就上
    開不能證明被告等販賣毒品部分，依法判決被告等無罪，亦
    無任何違誤，均應予維持。檢察官上訴意旨就上開諭知無罪
    部分，認原審法院對證據之取捨有所違誤，被告等上訴意旨
    均否認犯行，而各執陳詞指摘原判決不當，並無理由，皆應
    予駁回。
據上論斷，應依刑事訴訟法第368條，判決如主文。
本案經檢察官乙○○到庭執行職務。
中    華    民    國    98    年    5     月    27    日
            刑事第六庭  審判長法  官  李  文  雄
                              法  官  張  恩  賜
                              法  官  邱  顯  祥
上列正本證明與原本無異。
如不服本判決應於收受送達後十日內向本院提出上訴書狀，其未
敘述上訴之理由者並得於提起上訴後十日內向本院補提理由書（
均須按他造當事人之人數附繕本）「切勿逕送上級法院」。
                              書記官  許  美  惠
中    華    民    國    98    年    5     月    27    日


司法院資訊處製作；財團法人民間司法改革基金會備份。
